【裁判字號】    91,訴,1109
【裁判日期】    920227
【裁判案由】    偽造文書
【裁判全文】
臺灣臺北地方法院刑事判決                        九十一年度訴字第一一九號
    公  訴  人  臺灣臺北地方法院檢察署檢察官
    被      告  甲○○  男  五.
                萬建樺  律師
右列被告因偽造文書案件，經檢察官提起公訴（九十一年度偵字第一八七二三號），
本院判決如左：
    主  文
甲○○連續行使偽造私文書，足以生損害於公眾及他人，處有期徒刑伍月，如易科罰
金，以參佰元折算壹日。
臺北市政府訴願審議委員會九十一年六月二十四日訴收字第○九一三○六三七一○○
號「訴願書」、九十一年七月二十六日訴收字第○九一三○七五四六○○號「委任書
」、「申請書」上偽造之「乙○○」署押各壹枚均沒收。
    事  實
一、甲○○明知未受乙○○之委託，不得對臺北市稅捐稽微處北投分處就乙○○所有
    位於臺北市○○區○○段二小段二九○、二九一、三○三、三○六、三○八及三
    ○九號土地所為之九十一年五月二十四日北市稽北投乙字第○九一六○七四七二
    ○○號行政處分代為提起訴願，竟基於概括之犯意，分別於九十一年六月二十一
    日及九十一年七月二十五日，在台北市○○區○○路二○○號二樓友人吳世材事
    務所內，由不知情之承辦人繕打以乙○○為訴願人、甲○○為訴願代理人之「訴
    願書」、「委任書」及「申請書」後，分別在前揭文件之訴願人欄位偽造「乙○
    ○」之署押各一枚，並於偽造訴願書、委任書及申請書後，先後於九十一年六月
    二十四日、同年七月二十六日持以向臺北市政府訴願審議委員會行使，致臺北市
    政府訴願審議委員會陷於錯誤，誤認甲○○已得乙○○之授權提起訴願而受理之
    ，足生損害於臺北市政府訴願審議委員會對於訴願案件審核之正確性及乙○○。
    嗣經臺北市政府訴願審議委員會通知乙○○補正文件，始查知上情。
二、案經臺北市政府訴願審議委員會移送臺灣臺北地方法院檢察署檢察官偵查起訴。
      理  由
一、訊據被告甲○○坦認在前述「訴願書」、「委任書」及「申請書」上書立「乙○
    ○」名字，惟矢口否認有何偽造文書之犯行，辯稱：伊係在電話中已得乙○○之
    授權云云。本院查：
  (一)被告經檢察官當庭命簽立「乙○○」十次（見九十一年度偵字第一八七二三號卷
    第四一頁），觀其筆跡走勢及書寫方式，與右揭「訴願書」、「委任書」及「申
    請書」上之「乙○○」等字如出一轍，足認「訴願書」、「委任書」及「申請書
    」上「乙○○」之簽名係被告所為明確。
  (二)證人乙○○於本院調查中到庭結證稱：並未授權或委託被告甲○○辦理訴願事宜
    ，前揭「訴願書」、「委任書」及「申請書」上乙○○之簽名亦非其所為，且亦
    未授權他人代為簽名。被告曾打電話說到有關土地增值稅要辦理退稅之事，但被
    告講的是國語，伊聽不太懂，而且被告說要自己去辦，伊則說如果要去辦被告自
    己去辦，是被告自己的事情等語（見本院卷第四二、四三頁）。可知，被告雖電
    洽證人乙○○欲代辦退稅、訴願之事宜，惟證人乙○○並未同意或授權被告辦理
    ，被告即擅自提出前揭「訴願書」、「委任書」及「申請書」。參以證人乙○○
    分別於九十一年五月六日、九十一年七月二十六日寄發存證信函予被告及台北市
    政府訴願審議委員會，表明並未委任被告辦理訴願事宜，有臺北市政府訴願審議
    委員會九十一年八月二十八日北市訴（申）字第○九一三○六三七一二○號函附
    之存證信函二紙（前揭偵查卷第二九頁、第三一頁）在卷可稽，顯見被告提起本
    件訴願並未得乙○○之授權，故其上開所辯不足採信，本件事證明確，被告犯行
    應堪認定。
二、論罪科刑之理由：
  (一)核被告所為，係犯刑法第二百十六條、第二百十條之行使偽造私文書罪。被告偽
    造署名乃係偽造私文書之階段行為，另偽造私文書之低度行為應為行使偽造私文
    書之高度行為所吸收，均不另論罪。被告於九十一年七月二十六日行使前揭「委
    任書」及「申請書」等二張偽造私文書，係一行為觸犯相同罪名，為同種想像競
    合犯，應從一重論以行使偽造私文書罪。又被告先後二次犯行，時間緊接，所犯
    係構成要件相同之罪，顯係基於概括犯意而為之，應依連續犯規定論以一罪，並
    加重其刑。
  (二)所謂「文書」，係指在有體物上，以文字或符號為一定之意思表示，具有存續性
    且足以證明法律上之權利義務或事實，或足以產生法律上權利義務關係或事實者
    而言，被告雖坦承於九十一年五月三日所寫之「委託書」（前揭偵查卷第三十頁
    ）中委託人欄亦簽立「乙○○」，惟觀之該委託書之內容，僅係告知乙○○如何
    補簽名及補填身分證字號、住址，並無何法律上意義，不該當於刑法上「文書」
    之要件，故被告此部分之行為不構成犯罪，附此敘明。
  (三)審酌被告之犯罪動機、目的、手段、偽造文書之次數，被害人之損害及犯後仍否
    認犯行，不知悔悟等一切情狀，量處如主文所示之刑，及諭知易科罰金之折算標
    準。
三、如主文所示之「訴願書」、「委任書」及「申請書」上偽簽之「乙○○」署押各
    一枚，併依刑法第二百十九條規定宣告沒收。
據上論斷，依刑事訴訟法第二百九十九條第一項前段，刑法第五十六條、第二百十六
條、第二百十條、第五十五條、第四十一條第一項前段、第二百十九條，罰金罰鍰提
高標準條例第二條，判決如主文。
本案經檢察官戴東麗到庭執行職務。
中      華      民      國    九十二    年      二     月     二十七    日
                                      臺灣臺北地方法院刑事第五庭
                                          審判長法  官  廖紋妤
                                                法  官  陳容正
                                                法  官  紀文惠
右正本證明與原本無異。
如不服本判決，應於判決送達後十日內向本院提出上訴狀(應抄附繕本)。告訴人或被
害人如對於本判決不服者，應具備理由請求檢察官上訴，其上訴期間之計算係以檢察
官收受判決正本之日期為準。
                                                書記官  林妙穗
中      華       民      國    九十二    年     二     月      二十七   日
中華民國刑法第二百一十六條
 (行使偽造變造或登載不實之文書罪)
行使第二百十條至第二百十五條之文書者，依偽造、變造文書或登載不實
事項或使登載不實事項之規定處斷。
中華民國刑法第二百一十條
 (偽造變造私文書罪)
偽造、變造私文書，足以生損害於公眾或他人者，處五年以下有期徒刑。


司法院資訊處製作；財團法人民間司法改革基金會備份。
